【裁判字號】    99,訴,964
【裁判日期】    990816
【裁判案由】    偽造文書
【裁判全文】
臺灣臺中地方法院刑事判決               99年度訴字第964號
公  訴  人  臺灣臺中地方法院檢察署檢察官
被      告  甲○○
選任辯護人  白裕棋律師
上列被告因偽造文書案件，經檢察官提起公訴（99年度偵字第94
5號），被告就被訴事實為有罪之陳述，本院合議庭裁定由受命
法官獨任適用簡式審判程序審理，判決如下：
    主          文
甲○○行使偽造私文書，足以生損害於公眾及他人，處有期徒刑
陸月，如易科罰金，以新臺幣壹仟元折算壹日。偽造之「丙○○
」、「乙○○」印章各壹枚，及如臺灣臺中地方法院檢察署九十
八年度他字第一六七七號卷第六十頁、第六十九頁、第六十六頁
所示之「台中市合作社清算人就任報告書」、「保證責任台中市
第一建築勞動合作社現金及非現金（應收退稅款）分配表」、「
台中市第一建築勞動合作社清算終了報告書」上偽造之「丙○○
」、「乙○○」印文（合計陸枚），均沒收。
    犯罪事實及理由
一、犯罪事實：甲○○係址設台中市○○區○○路2段319號4樓
    之2「保證責任台中市第一建築勞動合作社」（下稱第一建
    築勞動合作社）之理事長，其於民國96年8至11月間，明知
    社員丙○○、乙○○、丁○○並未同意擔任該合作社之清算
    人，該合作社亦未於96年11月7日上午10時召開社員大會討
    論清算分配剩餘財產事宜，詎為規避該合作社積欠龍峰螢工
    程行新臺幣（下同）5,668,857元之工程款債務，而基於行
    使業務登載不實文書、行使偽造私文書及使公務員登載不實
    之犯意，在不詳地點，委請不知情、真實姓名年籍均不詳之
    某成年刻印業者，偽造「丙○○」、「乙○○」之印章各一
    顆，繼而未徵得丙○○、乙○○、丁○○等人同意，偽以其
    等為清算人之名義，製作「台中市合作社清算人就任報告書
    」、「保證責任台中市第一建築勞動合作社現金及非現金（
    應收退稅款）分配表」（記載社員甲○○等11人依持股比率
    共同分配現金1,756,194元等不實事項）、「台中市第一建
    築勞動合作社清算終了報告書」（記載該社清算結果無債務
    ，亦無應付款等不實事項），且在該等文件上各蓋用偽刻之
    「丙○○」、「乙○○」印章而偽造該等印文合計六枚，及
    盜用丁○○放置在該合作社內之「丁○○」印章，在該等文
    件上蓋印「丁○○」之印文合計三枚，而偽造丙○○、乙○○、丁○○表示就任清算人及以清算人名義製作該等文件意
    思之私文書；另委由不知情、真實姓名年籍均不詳之某成年
    之保證責任台中市第一建築勞動合作社員工，製作內容略為
    ：「保證責任台中市第一建築勞動合作社於96年11月7日上
    午10時，在臺中市○○區○○路327號13樓之1召開96年度第
    二次社員大會，出席人員為甲○○、柯雪琴、廖述勇、馬慧
    、廖爽、丁○○、許秀萍、謝淑珠、丙○○、王雅娟、乙○○，並決議將清算後現金及非現金共計1,756,433元，依各
    社員持有股率分配予甲○○等11人」等虛偽內容之社員大會
    會議紀錄，而於其業務上作成之文書為不實記載。甲○○嗣
    乃持上開偽造私文書及業務登載不實文書，向台中市政府辦
    理保證責任台中市第一建築勞動合作社解散登記事宜，致使
    不知情之該管公務人員將該合作社已完成清算，且清算結果
    無債務等不實事項，登載於職務上掌管之台中市政府合作社
    清算登記證公文書上，足以生損害於丙○○、乙○○、丁○○及台中市政府對於合作社管理登記之正確性。
二、證據名稱：(1)被告於偵查中之供詞及審理中之自白。(2)告
    訴代理人顏志峰之指訴，證人丙○○、乙○○、丁○○、許
    秀萍於偵查中之證詞。(3)台中市政府98年9月24日函暨所附
    之台中市合作社清算人就任報告書、保證責任台中市第一建
    築勞動合作社九十六年度第二次社員大會會議紀錄、保證責
    任台中市第一建築勞動合作社現金及非現金（應收退稅款）
    分配表、及台中市第一建築勞動合作社清算終了報告書、台
    中市政府合作社清算證記證，承攬契約書、保證責任台中市
    第一建築勞動合作社96年9月7日函暨工程估價單、存證信函
    、臺灣高等法院台中分院98年度建上字第29號民事判決等影
    本。
三、核被告所為，係犯刑法第216條、第215條之行使業務登載不
    實文書罪，刑法第216條、第210條之行使偽造私文書罪，刑
    法第214條之使公務員登載不實罪。被告偽造「丙○○」、
    「乙○○」之印章、印文為偽造私文書之階段行為，偽造該
    等私文書及業務登載不實文書後復持以行使之低度行為，應
    為行使之高度行為所吸收，均不另論罪。被告利用不知情、
    真實姓名年籍均不詳之某成年刻印業者盜刻「丙○○」、「
    乙○○」之印章，及利用不知情、真實姓名年籍均不詳之某
    成年之保證責任台中市第一建築勞動合作社員工為業務登載
    不實行為，為間接正犯。又被告本於規避債務之單一犯罪目
    的，行使業務登載不實文書、偽造私文書而使公務員登載不
    實，係以一行為同時觸犯上開各罪，為想像競合犯，應依刑
    法第55條規定，從一重之行使偽造私文書罪處斷。起訴意旨
    雖漏論被告有犯刑法第216條、第215條之行使業務登載不實
    文書罪，然該部分之事實與起訴部分具有想像競合之裁判上
    一罪關係，為起訴效力所及，本院自應併予審理。如主文所
    示偽造之印章、印文，應依刑法第219條規定沒收；至於「
    丁○○」之印章、印文係真正，並非偽造之物，此經證人丁○○於偵查中陳明（見偵字卷第14頁），自不得宣告沒收，
    併予敘明。
四、依刑事訴訟法第273條之1第1項、第299條第1項前段、第310
    條之2、第454條第1項，刑法第210條、第214條、第215條、
    第216條、第219條、第55條、第41條第1項前段，判決如主
    文。
中    華    民    國    99    年     8   月    16     日
                        刑事第十三庭  法  官  蔡建興
以上正本證明與原本無異。
如不服本判決應於收受送達後10日內向本院提出上訴書狀，並應
敘述具體理由；其未敘述上訴理由者，應於上訴期間屆滿後20日
內向本院補提理由書（均須按他造當事人之人數附繕本）「切勿
逕送上級法院」。
                                      書記官  黃英寬
中    華    民    國    99    年     8   月    16     日
附錄論罪科刑法條
中華民國刑法第210條
偽造、變造私文書，足以生損害於公眾或他人者，處5年以下有
期徒刑。
中華民國刑法第214條
明知為不實之事項，而使公務員登載於職務上所掌之公文書，足
以生損害於公眾或他人者，處3年以下有期徒刑、拘役或5百元以
下罰金。
中華民國刑法第215條
從事業務之人，明知為不實之事項，而登載於其業務上作成之文
書，足以生損害於公眾或他人者，處3年以下有期徒刑、拘役或5
百元以下罰金。
中華民國刑法第216條
行使第210條至第215條之文書者，依偽造、變造文書或登載不實
事項或使登載不實事項之規定處斷。

司法院資訊處製作；財團法人民間司法改革基金會備份。
